【裁判字號】    99,訴,749
【裁判日期】    991130
【裁判案由】    強盜
【裁判全文】
臺灣桃園地方法院刑事判決               99年度訴字第749號
公  訴  人  臺灣桃園地方法院檢察署檢察官
被      告  卓昆澤
指定辯護人  公設辯護人陳瑞明
上列被告因強盜案件，經檢察官提起公訴（99年度偵字第21378
號）暨移送併辦（99年度偵字第27497 號），本院判決如下：
    主  文
卓昆澤意圖為自己不法之所有，攜帶兇器，以強暴至使不能抗拒
，而取他人之物，未遂，處有期徒刑肆年。扣案菜刀壹把、水果
刀壹把，均沒收。
    事  實
一、卓昆澤因生活不順遂，致情緒低落而欲施用第三級毒品K 他
    命，然苦於無資力購買，遂意圖為自己不法之所有而萌生強
    盜取財之犯意，同時因之前曾向林承宗購買過Ｋ他命，認林
    承宗應有K 他命，乃先於民國99年8 月21日下午4 時30 分
    許，以電話聯絡林承宗，佯稱欲購買30公克之K 他命毒品，
    果不其然，林承宗確有存貨並不疑有他而於同日下午4 時40
    分許，依約攜帶K 他命毒品至桃園縣桃園市○○路302 號地
    下1 樓寶佳麗社區內與卓昆澤會面進行毒品交易，卓昆澤不
    動聲色見林承宗取出K 他命後，旋拔出預藏之菜刀持於右手
    ，架在林承宗之頸部，脅迫林承宗，欲使林承宗不能抗拒，
    同時喝令林承宗交付毒品，惟林承宗並未理會反迅速把K 他
    命放回褲袋內，卓昆澤見狀一面繼續維持右手持刀架住林承
    宗脖子之動作，一面立即以左手伸向林承宗之褲袋欲強取毒
    品，林承宗則緊緊將手按住褲袋，以阻止卓昆澤奪取毒品，
    此時適有住戶馮詠絢騎機車來到地下室，林承宗遂大喊救命
    ，搶劫，卓昆澤見林承宗抵死不從，犯行復被住戶發現，竟
    再拔出預藏之水果刀1 把持於左手，林承宗見狀後往後跳開
    距卓昆澤一步之遠，卓昆澤旋欺身靠近林承宗，欲再將刀架
    在林承宗脖子上，林承宗乃伸起雙手欲抵住架於其脖子上之
    菜刀，卓昆澤竟基於傷害之犯意，用刀橫抹林承宗之脖子一
    下，劃傷林承宗之脖子及右大拇指，當場使林承宗之脖子、
    右大拇指受有撕裂傷共約五公分、左大拇指受有擦挫傷之傷
    害，此時，幸經接獲住戶馮詠絢通知之社區警衛張國龍趕抵
    現場，卓昆澤方停止暴行且未能取得毒品，並迅即沿地下室
    之樓梯往樓上逃逸。嗣經上開社區警衛張國龍、住戶馮詠絢
    之協助合力終將卓昆澤制伏並取得卓昆澤所有作案用之水果
    刀、菜刀各1 把，繼連人帶刀一併交予據報前來之員警處理
    。
二、案經林承宗之父林繼志提出告訴，及桃園縣政府警察局桃園
    分局報告臺灣桃園地方法院檢察署檢察官偵查起訴。
    理  由
壹、程序部分：
一、按被告以外之人於偵查中向檢察官所為之陳述，除顯有不可
    信之情況者外，得為證據，刑事訴訟法第159 條之1 第2 項
    定有明文。刑事案件於檢察官偵查中對被告以外之人所為之
    偵訊筆錄，或被告以外之人向檢察官所提之書面陳述，性質
    上均屬傳聞證據。惟現階段刑事訴訟法規定檢察官代表國家
    偵查犯罪、實施公訴，依法其有訊問被告、證人及鑑定人之
    權，證人、鑑定人且須具結，而實務運作時，檢察官偵查中
    向被告以外之人所取得之陳述，原則上均能遵守法律規定，
    不致違法取供，其可信度極高。經查證人即被害人林承宗在
    臺灣桃園地方法院檢察署檢察官偵查中所為之證述，性質上
    雖屬傳聞證據，惟係偵查中向檢察官所為，並經具結，證人
    林承宗均未曾提及檢察官在偵訊時有任何強暴、脅迫、詐欺
    、利誘等以不正方法取供之情，其陳述時之心理狀況健全、
    並無受外力干擾，觀諸偵訊筆錄之記載形式，本院亦查無檢
    察官在上開偵訊時有任何以不正方法訊問，而有違反陳述者
    之自由意志等顯有不可信之情況，衡諸上開規定，自具有證
    據能力。
二、次按被告以外之人於審判外之言詞或書面陳述，除法律有規
    定者外，不得作為證據。又被告以外之人於審判外之陳述，
    雖不符前4 條之規定，而經當事人於審判程序同意作為證據
    ，法院審酌該言詞陳述或書面陳述作成時之情況，認為適當
    者，亦得為證據。當事人、代理人或辯護人於法院調查證據
    時，知有第159 條第1 項不得為證據之情形，而未於言詞辯
    論終結前聲明異議者，視為有前項同意，刑事訴訟法第159
    條第1 項、第159 條之5 分別定有明文。查證人即被害人林
    承宗、證人馮詠絢、張國龍於警詢時之陳述，固係審判外之
    陳述，惟公訴檢察官、被告卓昆澤及本院公設辯護人就上開
    審判外之陳述，於本院準備程序、審判期日均表示無意見而
    不予爭執，亦未於言詞辯論終結前聲明異議，本院審酌上開
    證據資料製作時之情況，尚無違法取得及證明力明顯過低之
    瑕疵，認以之作為證據應屬適當。
三、另本件認定事實引用之卷內其餘所有卷證資料（包含文書證
    據、物證等證據），本院亦查無有何違反法定程序取得之情
    形，且上開各該證據均經本院於審判期日依法進行證據之調
    查、辯論，被告於訴訟上之防禦權，已受保障，故上開證據
    資料均有證據能力，合先敘明。
貳、實體部分：
一、訊據被告卓昆澤對於前揭犯罪事實於警詢、偵訊及本院審理
    中均坦承不諱（見偵卷第8 頁至第19頁反面、第75頁至第77
    頁、本院卷第7 頁反面、第78頁反面、第84頁），核與證人
    即被害人林承宗、證人馮詠絢、張國龍於警詢時證述之情節
    相符（見偵卷第22頁至第29頁、第36頁至第38頁、第40頁至
    第43頁）、與證人林承宗於檢察官訊問時經具結之證述相符
    （見偵卷第79頁至第82頁），以及與證人林承宗、馮詠絢、
    張國龍於本院訊問時經具結之證述一致（見本院卷第79頁至
    第80頁反面、第80頁反面至第81頁、第81頁至第82頁），互
    核無矛盾之處，復有敏盛綜合醫院診斷證明書（見偵卷第35
    頁）、桃園縣政府警察局桃園分局搜索扣押筆錄（見偵卷第
    48頁至第49頁）各1 份、扣押物品目錄表2 份（見偵卷第50
    頁、第55頁）、採證照片21幀（見偵卷第57頁至第67頁）、
    勘查採證同意書1 份（見偵卷第69頁）見、扣押物品清單2
    紙（見本院卷第71頁、第74頁）等資料在卷可資佐證，足認
    被告前揭具任意性之自白與事實相符，應屬可信。
二、強盜罪之行為態樣包含強暴與脅迫，所謂「強暴」，係謂直
    接或間接對於人之身體施以暴力，以壓制被害人之抗拒之狀
    態而言，「脅迫」則係指行為人以威嚇加之於被害人，使其
    精神上萌生恐懼之心理，以達到至使不能抗拒之程度（最高
    法院94年度臺上字第7041號判決意旨可資參照）。又所謂「
    不能抗拒」，應以通常人之心理狀態為準；如行為所實施之
    不法手段足以抑制通常人之抗拒，使之喪失自由意思，即與
    之意義相當，反之則否（最高法院96年度台上字第4409號判
    決意旨可資參照）。本件被告卓昆澤於上揭時、地，先右手
    持菜刀架於被害人脖子之上，緊接左手持另把水果刀而以雙
    手持刀之姿面對被害人，續再持刀往被害人脖子橫抹一刀造
    成被害人脖子、右大拇指撕裂傷、左大拇指擦挫傷，所為核
    屬強盜罪之強暴行為，不待明言，而被害人當時手無寸鐵，
    所面對之被告係雙手各持一把利刃，身體復為被告劃傷，情
    況可謂危急，當下內心恐懼不已，自是不言可喻，通常人遭
    逢相同情狀，衡諸常情，不喪失自由意思者，幾希。換言之
    ，被告前述所實施之強暴手段，足以抑制通常人之抗拒，使
    之喪失意思自由，已達至使不能抗拒之情況，甚為明顯，而
    被告之強暴手段既已達使人不能抗拒之情況，亦適足以證明
    被告主觀上係出於強盜取財之犯意，殆無疑義，是本案事證
    明確，被告犯行，洵堪認定，應予依法論科。
三、本件被告卓昆澤所使用之菜刀1 把、水果刀1 把，均為金屬
    材質，質地堅硬、刀鋒銳利，客觀上具有殺傷力，且被害人
    林承宗亦因被告持用上開菜刀、水果刀犯案而受有頸部、右
    大拇指撕裂傷共約5 公分、左手大拇指擦挫傷之傷害，故上
    開菜刀、水果刀足以對人之生命、身體、安全構成威脅，核
    屬兇器無訛。又被告強盜取財之犯行，適為證人即大樓住戶
    馮詠絢發現通知警衛張國龍到場營救，迫使被告中斷犯行逃
    離現場而未能如願奪取被害人之毒品，故核其所為係犯刑法
    第330 條第2 項、第1 項之加重強盜未遂罪及同法第277 條
    第1 項之傷害罪。其以一強暴行為觸犯上開兩罪名，為想像
    競合犯，應從一重之加重強盜未遂罪處斷。公訴人移送併辦
    被告實施強盜行為過程中，致被害人林承宗受傷部分，因與
    本案為法律上同一案件，本院自得審理，併此敘明。又其雖
    已著手強盜行為之實施，惟未生取得被害人財物之犯罪結果
    ，為未遂犯，爰依刑法第25條第2 項規定，減輕其刑。茲審
    酌被告正值青壯，不思向上，因欲施用毒品K 他命卻無資力
    購買，即鋌而走險作案，行為至為可議，且造成被害人之身
    體傷害並非輕微，以及心理畏怖甚鉅，惟念及被告犯罪後始
    終能坦承犯行，非無悔意，再參酌被告之智識程度、素行、
    生活情狀等一切情狀，量處如主文所示之刑，以資儆懲。至
    被告違犯上開加重強盜犯行所用之菜刀1 把、水果刀1 把，
    均為被告所有供本件犯罪所用之物，業據被告於警詢時陳明
    在卷（見偵卷第14頁），爰依刑法第38條第1 項第2 款之規
    定，均諭知沒收，附此敘明。
據上論斷，應依刑事訴訟法第299 條第1 項前段，刑法第330 條
第2 項、第1 項、第55條、第25條第2 項、第38條第1 項第2 款
，判決如主文。
本案經檢察官王齡梓到庭執行職務。
中    華    民    國    99    年    11    月    30    日
            刑事第五庭  審判長法  官  潘政宏
                              法  官  石蕙慈
                              法  官  張詠惠
以上正本證明與原本無異。
如不服本判決應於收受判決後10日內向本院提出上訴書狀，並應
敘述具體理由。其未敘述上訴理由者，應於上訴期間屆滿後20日
內向本院補提理由書( 均須按他造當事人之人數附繕本) 「切勿
逕送上級法院」。
                              書記官  陳亭竹
中    華    民    國    99    年    12    月    1     日
附錄本案論罪科刑依據之法條：
中華民國刑法第330條（加重強盜罪）
犯強盜罪而有第321 條第1 項各款情形之一者，處7 年以上有期
徒刑。
前項之未遂犯罰之。
中華民國刑法第321條（加重竊盜罪）
犯竊盜罪而有左列情形之一者，處6 月以上、5 年以下有期徒刑
：
一、於夜間侵入住宅或有人居住之建築物、船艦或隱匿其內而犯
    之者。
二、毀越門扇、牆垣或其他安全設備而犯之者。
三、攜帶兇器而犯之者。
四、結夥三人以上而犯之者。
五、乘火災、水災或其他災害之際而犯之者。
六、在車站或埠頭而犯之者。
前項之未遂犯罰之。

司法院資訊處製作；財團法人民間司法改革基金會備份。
